【裁判字號】    99,交聲,774
【裁判日期】    990408
【裁判案由】    聲明異議
【裁判全文】
臺灣高雄地方法院交通事件裁定         99年度交聲字第774號
原處分機關  高雄市政府交通局
代  表  人  王國材
異  議  人
即受處分人  甲○○
上列受處分人因違反道路交通管理處罰條例案件，對於高雄市政
府交通局民國99年2 月22日所為之處分（原處分：高市交裁字第
裁32-NJ0000000號），聲明異議，本院裁定如下：
    主  文
原處分撤銷。
甲○○不罰。
    理  由
一、異議意旨略以：異議人即受處分人甲○○所有之車牌號碼66
    66-US 號自用小客車，於民國98年11月21日凌晨0 時33分許
    ，行經高雄縣大寮鄉○○路時，雖有行車速度超過規定之最
    高時速60公里以上之違規行為，然當時係由異議人之配偶乙
    ○○駕駛，搭載幼子緊急就醫，違規行為人並非異議人，原
    處分機關竟對異議人裁罰吊扣汽車牌照3 個月，顯有違誤，
    爰依法聲明異議。
二、按道路交通管理處罰條例第43條第1 項第2 款、第4 項規定
    「行車速度，超過規定之最高時速六十公里以上者」；「汽
    車駕駛人有第1 項第1 款、第2 款或前項行為者，並吊扣該
    汽車牌照3 個月」，由條文前後連貫以「並」連接同條第1
    項處罰汽車駕駛人罰鍰之規定，可見本條第4 項規定意旨亦
    係在處罰汽車駕駛人，立法者並無意規定在此種情形即得將
    該處罰轉嫁予汽車所有人。再者，觀之道路交通管理處罰條
    例其他有關將處罰轉嫁予汽車所有人之規定，例如；第34條
    之「如應歸責於汽車所有人者，得吊扣其汽車牌照三個月。
    」、第35條第6 項之「汽車所有人，明知汽車駕駛人有第一
    項各款情形，而不予禁止駕駛者，依第一項規定之罰鍰處罰
    ，並吊扣該汽車牌照三個月。」、第62條第5 項之「第一項
    及前項肇事逃逸案件，經通知汽車所有人到場說明，無故不
    到場說明，或不提供汽車駕駛人相關資料者，吊扣該汽車牌
    照一個月至三個月。」，均有明定以汽車所有人未善盡查證
    、管理責任或不履行一定義務之可歸責於汽車所有人之事由
    ，而上開第43條第1 項第2 款、第4 項之規定則並無規定汽
    車所有人之可歸責事由，可見該條項之規定並非將處罰轉嫁
    予汽車所有人甚明（臺灣高等法院高雄分院98年度抗字第23
    6 號參照）。
三、經查，異議人主張本件違規行為時係由第三人乙○○駕駛乙
    情，業據證人乙○○結證在卷（本院卷第19至20頁），證人
    乙○○雖係異議人之配偶，惟已具結作證，如有虛偽可能受
    刑事追訴，與原裁決之行政罰相較，衡情證人應無為虛偽證
    述，而致身陷刑事罰責中之可能，所為之證言應可採信，足
    認本件違規行為之行為人確係證人乙○○無訛。依上開說明
    ，汽車所有人即異議人既非本件違規行為人，尚難依道路交
    通管理處罰條例第43條第4 項吊扣其所有汽車之牌照，原處
    分未予詳查，遽予裁罰，尚有未洽，本件異議為有理由，原
    處分應予撤銷，另諭知異議人不罰。
四、據上論斷，應依道路交通案件處理法第20條，裁定如主文。
中    華    民    國    99    年    4     月    8     日
                  交通法庭    法  官  施介元
以上正本證明與原本無異。
如不服本裁定應於送達後5日內向本院提出抗告狀。
中    華    民    國    99    年    4     月    8     日
                              書記官  葉玉芬

司法院資訊處製作；財團法人民間司法改革基金會備份。
